臺灣高等法院刑事判決　　　　　　　　　　　　九十年度上訴字第四００六號
　　上　訴　人
　　即　被　告　甲○○
右上訴人，因違反毒品危害防治條例等案件，不服台灣桃園地方法院，九十年度訴字
第四六六號，中華民國九十年六月一日第一審判決（起訴案號：台灣桃園地方法院檢
察署九十年度毒偵字第六一六三號）提起上訴，本院判決如左：
    主  文
原判決撤銷。
甲○○施用第壹級毒品，處有期徒刑拾月。又明知為禁藥而寄藏，處有期徒刑月，
扣案之第壹級毒品海洛因包（淨重壹點柒零公克）、第貳級毒品安非他命壹包（實
際毛重零點玖玖肆公克）沒收銷燬之。應執行有期徒刑壹年，扣案之第壹級毒品海洛
因包（淨重壹點柒零公克）、第貳級毒品安非他命壹包（實際毛重零點玖玖肆公克
）沒收銷燬之。
    事  實
一、甲○○曾先後於民國（下同）八十二年及八十三年間犯違反麻醉藥品管理條例案
    件二罪，經台灣板橋地方法院判處有期徒刑六月及四月，兩案所處之刑接續執行
    ，於八十六年七月二十六日假釋，復於假釋期間因施用第二級毒品安非他命案件
    ，經依臺灣板橋地方法院八十八年度毒聲字第三六七三號裁定送觀察、勒戒，認
    無繼續施用毒品之傾向，業經臺灣板橋地方法院檢察署檢察官於八十八年六月二
    十八日，以八十八年度偵緝字第九九八號不起訴處分確定。詎被告甲○○仍不知
    悔改，又於五年內之八十九年九月五日晚間在其台北縣三重市○○街一二六巷十
    六號五樓住處，施用第一級毒品海洛因一次。嗣於翌日（即八十九年九月六日）
    下午十七時許，搭乘友人蔡富吉（另由台灣苗栗地方法院檢察署檢察官偵辦）所
    駕駛之ＮＨ－五六二八號自小客車行經國道中山高速公路北上一一七公里造橋收
    費站遭警攔檢時，明知蔡富吉所有之海洛因三包（淨重一．七０公克）係第一級
    毒品；安非他命一包（實際毛重０．九九四公克）為第二級毒品，亦為藥事法所
    謂之禁藥，竟為躲避警方之攔檢盤查，而收受蔡富吉所交付之上開海洛因三包、
    安非他命一包，予以寄藏，先握在手掌中繼而放置在腰際，因警方在該車上另查
    獲安非他命一包（查扣於蔡富吉之案件），經警將蔡富吉、甲○○一併逮捕帶回
    警局偵訊時，甲○○由女警陪同前往如廁，甲○○自行由腰間取出前揭海洛因三
    小包（淨重一點七０公克）、安非他命一包（實際毛重零點九九四公克）交由警
    員扣案而查獲本案。甲○○經依臺灣板橋地方法院八十九年度毒聲字第六一九一
    號裁定送觀察、勒戒後，認有繼續施用毒品之傾向。
二、案經內政部警政署國道公路警察局第二警察隊報告臺灣板橋地方法院檢察署檢察
    官呈請臺灣高等法院檢察署檢察長令轉台灣桃園地方法院檢察署檢察官偵查起訴
    。
      理  由
一、關於施用第一級毒品部分
    (一)被告甲○○對其如何於右揭時地施用第一級毒品海洛因之事實，業據其於本院
      調查時坦承不諱，且其於八十九年九月六日被查獲後採尿送驗結果，確呈嗎啡
      之陽性反應，亦有苗栗縣衛生局八十九年九月三十日八九衛六字第八九一四七
      一二號煙毒尿液檢驗成績書乙紙附卷可稽，足見其上開自白信而有徵。雖其於
      偵查中及原審審理時一再否認有施用海洛因情事，無非畏罪卸責之詞，不足採
      信，其犯行洵堪認定。
    (二)次查被告甲○○前曾因施用第二級毒品安非他命案件，經依臺灣板橋地方法院
      八十八年度毒聲字第三六七三號裁定送觀察、勒戒，認無繼續施用毒品之傾向
      ，業經臺灣板橋地方法院檢察署檢察官於八十八年六月二十八日，以八十八年
      度偵緝字第九九八號不起訴處分確定。又於五年內之再犯本件施用第一級毒品
      案件，經臺灣板橋地方法院以八十九年毒聲字第六一九一號裁定送觀察、勒戒
      後，認有繼續施用毒品之傾向，再經台灣桃園地方法院以八十九年毒聲字第七
      九九三號裁定令入戒治處所施以強制戒治，此有前揭不起訴處分書一份、裁定
      書二份及臺灣桃園女子監獄八十九年十二月二十日桃女監衛字第０二一二六號
      函及證明書各一份附卷可稽。是被告除應接受強制戒治之矯治處分外，並應負
      擔刑事責任，其一再以伊已受強制戒治處分，不應再科以刑責云云置辯，顯有
      誤會。
    (三)核被告甲○○所為，係犯毒品危害防制條例第十條第一項施用第一級毒品罪，
      其施用前持有第一級毒品海洛因之低度行為，為施用之高度行為所吸收，應不
      另論罪。
二、關於寄藏禁藥等部分
    (一)訊據被告固不諱言伊於八十九年九月六日下午搭乘友人蔡富吉所駕駛之自小客
      車行經國道中山高速公路造橋收費站遇警攔檢時，蔡富吉將其所有海洛因三包
      及安非他命一包交予被告藏置於腰際，嗣經帶往警局自被告身上取出上開毒品
      等事實，惟矢口否認有何不法犯行，辯稱：「蔡富吉於警方攔檢之際，臨時將
      一包東西交給我，我不知道是什麼東西，隨手放置於腰際，到了警局，我知道
      是毒品，就主動取出交給警方。」云云。
    (二)惟查被告於警訊中已供明：「（海洛因及安非他命）不是我的，是蔡富吉遇到
      警方臨檢前，拿給我，說我懷孕警方較不會起疑心，所以叫我先放在手掌中與
      手提包一同握住」「本來是握在手掌中，最後進來分隊時，將海洛因及安非他
      命順勢放在腰部中。」等語；證人蔡富吉於原審審理中作證時，亦證稱當日伊
      駕車，被告及另一個朋友坐在後座，到了造橋警方攔檢時，伊將毒品等物遞交
      被告，囑被告趕快把毒品藏起來等語。顯見被告事先即已知悉蔡富吉所交付者
      乃毒品，猶予以收受藏匿，其事後翻異其詞，改稱不知蔡富吉所交付者為何物
      ，至警局所始發現是毒品，即主動交予警察云云，無非卸責之詞，不足採信
      。又警方自被告身上查扣之白粉三包，均含有海洛因成分，合計淨重一．七０
      公克；另一包白色透明結晶物檢出甲基安非他命成份，實際毛重０．九九四公
      克，均經鑑定無訛，此有法務部調查局八十九年十二月十三日陸(一)字第八九
      一八七九三０號鑑定通知書及行政院衛生署管制藥品管理局管檢字第九一０
      二六號檢驗成績書各乙件附卷足稽，復有上開第一級毒品及第二級毒品扣案可
      憑。是被告此部分之犯罪事證明確，犯行亦堪認定。
    (三)查安非他命係危害國民健康之藥物，早經行政院衛生署以六十九年十二月八日
      衛署藥字第三０一一二四號、七十五年七月十一日衛署藥字第五九七六二七號
      公告列為禁藥，被告甲○○自不得諉為不知，其明知如此，竟將蔡富吉交付之
      禁藥安非他命予以藏置，核其所為，係犯藥事法第八十三條第一項之寄藏禁藥
      罪。公訴人認為被告此部分犯行，係犯毒品危害防制條例第十一條第二項之持
      有第二級毒品罪，起訴法條容有未洽，允宜變更。至於被告甲○○收受蔡富吉
      所交付之海洛因部分，核其所為係犯毒品危害防制條例第十一條第一項之持有
      第一級毒品罪。其以同一行為犯寄藏禁藥及持有第一級毒品二罪，為想像競合
      犯，應從一重以寄藏禁藥罪處斷，並與前開施用第一級毒品罪分論併罰。
三、原審對於被告甲○○予以論罪科刑，固非無見，惟查：(一)被告甲○○施用第一級
    毒品之時間、地點業經本院查明如前，並引用認定之依據，原判決僅泛載被告犯
    罪之時間為「自八十九年九月七日二時四十分起回溯一百二十小時內之某時點」
    ，犯罪之地點為「在台灣地區不詳地點」云云，認定事實未盡詳實。(二)原判決認
    定被告甲○○於八十九年九月六日收受蔡富吉交付之海洛因三包部分，其持有第
    一級毒品之低度行為，已為前一日施用第一級毒品之高度行為所吸收，不另論罪
    。然被告於八十九年九月五日施用海洛因後，至翌日因搭乘蔡富吉之車輛，遇警
    攔檢，蔡富吉於匆忙之間將海洛因三包交付被告持有，對於被告而言，乃事出突
    然之臨時起意行為，難謂與前一日之施用海洛因行為有何牽涉，二者之間，自無
    所謂高度行為、低度行為之吸收關係，是原判決上開認定，亦非妥適。(三)又被告
    甲○○同時收受蔡富吉交付之海洛因三包、安非他命一包而予藏置，其持有第一
    級毒品及寄藏禁藥二罪間，為想像競合犯，原判決對此亦漏未論列，不無疏漏。
    被告上訴，猶執陳詞，否認犯寄藏禁藥及持有海洛因罪，並辯稱伊施用海洛因後
    ，已接受戒治處分，不應再受刑事處罰云云，雖無可採，然原判決既有可議，自
    應由本院予以撤銷改判。爰審酌被告犯罪之動機、目的、手段、所生危害、犯後
    態度及素行不佳等一切情狀，分別量處如主文第二項所示之刑，並定其應執行之
    刑。扣案之第二級毒品安非他命一包（實際毛重零點九九四公克）、第一級毒品
    海洛因三包（淨重一點七０公克），應依毒品危害防制條例第十八條第一項規定
    沒收並銷燬之。
四、被告雖於警局偵訊時自行取出身上之第一、二級毒品海洛因三包（淨重一點七０
    公克）、安非他命一包（實際毛重零點九九四公克），惟查，本件警員臨檢時即
    已於造橋收費處查獲被告所搭乘、蔡富吉所駕駛之自小客車上有另一包安非他命
    （以上等情有警訊筆錄附卷可稽），則警員於造橋收費站當時即已知被告及蔡富
    吉均涉有施用毒品或持有毒品之罪嫌，尚不得認為被告符合自首之要件，併此敘
    明。
據上論斷，應依刑事訴訟法第三百六十九條第一項前段、第三百六十四條、第二百九
十九條第一項前段，第三百條、毒品危害防制條例第十條第一項、第十一條第一項、
藥事法第八十三條第一項、毒品危害防制條例第十八條第一項前段、第二十條第三項
前段，刑法第十一條前段、第五十五條、第五十一條第五款，判決如主文。
本案經檢察官郭啟東到庭執行職務。
中    華    民    國  九十一    年     一         月     十六         日
                          臺灣高等法院刑事第二十一庭
                              審判長法  官  葉  騰  瑞
                                    法  官  莊  明  彰
                                    法  官  江  國  華
右正本證明與原本無異。
如不服本判決應於收受送達後十日內向本院提出上訴書狀，其未敘述上訴之理由者並
得於提起上訴後十日內向本院補提理由書（均須按他造當事人之人數附繕本）。
                                    書記官  鐘  秀  娥
中    華    民    國    九十一    年     一         月     二十一       日
附錄：本案論罪科刑法條全文
毒品危害防制條例第十條第一項
施用第一級毒品者，處六月以上五年以下有期徒刑。
毒品危害防制條例第十一條第一項、第二項
持有第一級毒品者，處三年以下有期徒刑、拘役或新臺幣五萬元以下罰金。
持有第二級毒品者，處二年以下有期徒刑、拘役或新臺幣三萬元以下罰金。
藥事法第八十三條第一項
明知為偽藥或禁藥，而販賣、供應、調劑、運送、寄藏、牙保、轉讓或意圖販賣而陳
列者，處五年以下有期徒刑，得併科新臺幣十萬元以下罰金。
